臺灣高等法院臺中分院民事判決　九十三年度保險上易字第七號
　　　上　訴　人　丁○○
　　　送達代收人　乙○○
　　　法定代理人　丙○○
　　　訴訟代理人　甲○○
右當事人間給付保險金事件，上訴人對於中華民國九十二年十二月十九日臺灣臺中地
方法院九十二年度保險字第三五號第一審判決提起上訴，本院於民國九十三年六月九
日言詞辯論終結，玆判決如左：
      主      文
上訴駁回。
第二審訴訟費用由上訴人負擔。
      事實及理由
一、本件被上訴人之法定代理人已由石寶忠變更為丙○○，被上訴人具狀聲明由現任
    法定代理人丙○○承受訴訟，經核與法相符，自應准許。
二、上訴人主張：被保險人陳純真自民國（以下同）八十八年九月二十三日向美商喬
    治亞人壽（美商喬治亞人壽已於九十年間合併入被上訴人公司）投保二十年期「
    喬治亞終身壽險」（下稱主契約壽險），主契約壽險保額為新台幣（以下同）一
    百萬元，另附加特約「喬治亞意外傷害保險附加契約（身故、殘廢、醫療給付）
    」（下稱系爭意外保險附約）一百萬元，並指定上訴人為受益人。嗣後被保險人
    陳純真於九十二年三月二十六日上午六時三十分許被人發現陳屍於臺中市○區○
    ○里○○路○段一二一號一樓居住處樓下，經臺灣臺中地方法院檢察署檢察官會
    同法醫師相驗後，出具相驗證明書記載被保險人陳純真死亡原因為「外傷性休克
    ，顱腦損傷，胸腹髖部挫傷合併肋骨骨折，上下肢開放性骨折」。被保險人陳純
    真係因意外失足墜樓而致死亡，上訴人依系爭意外保險附約向被上訴人請求給付
    保險金，詎被上訴人竟拒絕給付等情，求為命：被上訴人應給付上訴人一百萬元
    ，及加計自九十二年四月十五日起算之法定遲延利息之判決。
三、被上訴人則以：被上訴人已給付上訴人主契約壽險部分之保險金，上訴人應就被
    保險人陳純真非由疾病引起之外來突發事故致死負舉證責任，且被保險人陳純真
　　係因自殺死亡，違反保險法第一百零九條、第一百三十三條之規定，並屬系爭意
　　外保險附約第十四條除外責任條款之約定，被上訴人不負給付保險金之責等語，
　　資為抗辯。
四、上訴人主張被保險人陳純真與被上訴人間訂有保險契約，以上訴人為受益人，嗣
    陳純真於九十二年三月二十六日死亡，上訴人申請理賠，為被上訴人拒絕等事實
    ，為被上訴人所不爭執，且有要保書、保險單、相驗屍體證明書為證，並經本院
    調閱台灣台中地方法院檢察署九十二年度相字第四二四號相驗卷宗查明屬實，自
    堪信為真實。
五、上訴人主張被保險人陳純真係因意外失足墜樓而致死亡，惟為被上訴人所否認，
    並抗辯被保險人陳純真係因自殺死亡等語，查：被保險人陳純真於九十二年三月
    二十六日上午六時三十分許被發現陳屍於臺中市○○路○段一二一號一樓居住處
    樓下，經台灣台中地方法院檢察署檢察官會同法醫師於九十二年三月二十六日相
　　驗後，所出具之（92）相字第四二四號相驗屍體證明書其上死亡原因欄記載「1.
　　直接引起死亡之疾病或傷害為：外傷性休克，顱腦損傷，胸腹髖部挫傷合併肋骨
　　骨折，上下肢開放性骨折」；至於同欄之先行原因則未記載。另對於死亡方式，
　　記載「未確認」，臺灣臺中地方法院檢察署九十二年八月七日中檢守達九二相四
　　二四字第五六七一九號函以：「被保險人陳純真墜樓乙案，經查無人涉及刑責．
　　．．」（見相驗卷五四頁），同署九十二年五月九日九十二年度相字第四二四號
　　相驗報告書記載：「七、處理結果：本件經查死者陳純真係自殺（墜樓）死亡，
　　無他殺嫌疑或其他應負刑事責任之人，且家屬復無疑異，擬予報結。」（見相驗
　　卷五三頁）。足認被保險人陳純真係墜樓受傷死亡，並非遭人推下墜樓甚明。
    惟兩造對被保險人陳純真墜樓之原因尚有爭執，自應加以審究，玆分述如后：
  (一)證人即被保險人陳純真之友人蔡博鈞在九十二年三月二十六日於偵訊中陳稱：『
    （如何發現她墜樓？）我等她情緒安穩，上床睡覺後，就自行離開想要回家，她
    的住處是樓中樓，我走到一樓，聽到她正在打開窗戶，因為平時那個窗戶不易開
    啟，所以拉動時會有聲音，我聽到聲音趕緊衝上樓，打開大門說「妳要做什麼？
　　」結果也沒有看到人』（見相驗卷十二頁），證人蔡博鈞為被保險人陳純真墜樓
　　事件前全程陪同陳純真之人，依其陳述之事實以觀，被保險人陳純真在上床休息
　　後於短暫的時間內開啟平時不易開啟的窗戶，迅即墜樓身亡。如被保險人陳純真
　　因酒醉嘔吐，證人蔡博鈞應能聽聞，惟未見證人蔡博鈞為此證述，上訴人以陳純
　　真係在開窗透氣及嘔吐的過程中不慎失足落下云云，已有可疑。
  (二)依臺中市警察局第一分局九十二年三月二十六日「陳純真意外死亡現場履勘職務
    報告」中記載「‧‧現場為雙層夾層屋，一樓為客廳、二樓為臥室，死者陳純真
    從二樓臥室窗戶攀越冷氣主機縱身跳下墜地死亡，冷氣主機外殼留有死者掌印（
    詳如採證照片之十二）惟冷氣主機外殼灰塵太厚僅留下掌印無法採得指紋，窗戶
    玻璃潔淨未留下指紋，‧。」（見相驗卷第十六頁），參酌相驗卷內現場照片顯
    示，被保險人陳純真所居住之二樓臥室（按被保險人陳純真居住處係樓中樓，二
    樓應指樓中樓之二樓）窗戶外右側之冷氣主機高出窗台，靠窗戶旁左側放置衣櫃
    ，衣櫃上放置電風扇高出窗台，衣櫃與床舖之間係狹小之通道，窗戶冷氣主機高
    出窗台與放置之電風扇高出窗台間僅留小部分空隙（見相驗卷八頁、二四至二五
　　頁），衡以常情，打開窗戶嘔吐時，應有部分殘渣會散溢在冷氣機上，或窗戶上
　　，絕非如警員現場履勘現場時，所顯示之冷氣主機上外殼灰塵太厚僅留下掌印，
　　窗戶玻璃潔淨之情形。且被保險人陳純真因飲用酒精而需嘔吐，應至室內之衛浴
　　間嘔吐，始符常情，如欲通風，打開窗戶，亦不致於墜樓。再依臺中市警察局第
　　一分局九十二年三月二十六日「陳純真意外死亡現場履勘職務報告」中記載被保
　　險人「陳純真從二樓臥室窗戶攀越冷氣主機縱身跳下墜地死亡，冷氣主機外殼留
　　有死者掌印。」（見相驗卷十六頁），依相驗卷內現場照片及現場窗戶草圖顯示
　　，被保險人陳純真所居住之二樓臥室窗戶外右側之冷氣主機高出窗台，掌印即在
　　冷氣主機外殼上面靠室內之中間（見相驗卷二五頁），「留下一掌印，手指向外
　　」（見相驗卷二六頁），以冷氣主機離牆面尚有一定之寬度，手掌放置於冷氣機
　　上嘔吐，身體在房間內，應不致墜樓。上訴人以陳純真係在開窗透氣及嘔吐的過
　　程中不慎失足落下云云，與事證不符，不足採取。
  (三)證人即被保險人之母陳薛綢於九十二年四月十六日在臺灣臺中地方法院檢察署偵
    訊時證述：「（自相驗之後，警察有去你女兒陳純真的住處窗戶採集指紋，發現
    到冷氣機上面有陳純真的掌印，同時並未採集到其他人包括蔡博鈞的指紋，我們
　　認定這件墜樓案應是陳純真自己所為，有何意見？）沒有。」（見相驗卷三七頁
　　），證人蔡博鈞於九十二年三月二十六日訊問筆錄時稱：「‧‧‧最近她剛結束
　　一段感情‧‧‧」，證人陳薛綢同日亦稱：「‧‧‧我女兒對於感情都很投入」
　　（見相驗卷一一、一二頁），且事發當日陳純真有喝酒並吸毒之情形（見相驗卷
　　五二頁法務部調查局檢驗通知書），是被保險人陳純真是否全無自殺動機，似有
　　疑問。再以前述被保險人陳純真墜樓前全程陪同之蔡博鈞於陳純真在上床休息後
　　離去，陳純真於蔡博鈞離去後，短暫時間內開啟平時不易開啟的窗戶，迅即墜樓
　　身亡。並參以現場之臥室窗戶外右側之冷氣機高出窗台，靠窗戶旁左側放置衣櫃
　　，衣櫃上放置電風扇高出窗台，衣櫃與床舖之間係狹小之通道，出入即非容易，
　　冷氣主機離牆面尚有一定之寬度，冷氣主機外殼上面靠室內之中間留有死者掌印
　　，手指向外等情，顯見被保險人陳純真係從二樓臥室窗戶，以手攀冷氣主機縱身
　　跳下墜地死亡甚明，被上訴人抗辯，被保險人陳純真之死亡係因其故意自殺身亡
　　等語，應可採信。上訴人主張欲決定自殺者通常會呈拋物線墜落，被保險人墜樓
　　係直線往下墜落，並舉國立清華大學統計學研究所副教授許文郁博士所著之「分
　　析報告」說明，認被保險人陳純真係純屬意外失足墜樓云云，與前述事證不符，
　　亦不足取。
六、上訴人與被上訴人訂立系爭意外保險附約第十四條第一項第二款約定，「被保險
　　人直接因要保人、被保險人的故意行為致成死亡，本公司（即被上訴人）不負給
　　付保險金的責任」，有保險契約條款可稽（見本院卷四三頁）。而被保險人陳純
　　真之死亡係因其故意自殺身亡，則上訴人自不得依系爭意外保險附約對被上訴人
　　為本件請求。從而，上訴人本於系爭意外保險附約，請求被上訴人給付一百萬元
　　並加計法定遲延利息，即無理由，應予駁回。原審因而駁回上訴人之訴及假執行
　　聲請，經核於法洵屬正當。上訴論旨，指摘原判決不當，聲明廢棄，為無理由。
　　本件事證已臻明確，兩造其餘攻擊防禦方法及舉證，核與本件判決結果不生影響
　　，無庸逐一論列，併此敘明。
據上論結，本件上訴為無理由。依民事訴訟法第四百四十九條第一項、第七十八條，
判決如主文。
中　　　華　　　民　　　國　　九十三　　年　　　六　　　月　　二十三　　日
~B1民事第六庭審判長法　官　吳火川
~B2　　　　　　　　法　官　吳惠郁
~B3　　　　　　　　法　官　饒鴻鵬
右為正本係照原本作成。
不得上訴。
~B　　　　　　　  書記官　陳如慧
中　　　華　　　民　　　國　　九十三　　年　　　六　　　月　　二十四　　日
　　　　　　　　　　　　　　　　　　　　　　　　　　　　　　　　　　　　Ｂ
